【裁判字號】    97,易,338
【裁判日期】    971014
【裁判案由】    恐嚇等
【裁判全文】
臺灣花蓮地方法院刑事判決               97年度易字第338號
公  訴  人  臺灣花蓮地方法院檢察署檢察官
被      告  乙○○
上列被告因恐嚇等案件，經檢察官提起公訴（97年度偵字第2289
號、第2886號），本院判決如下：
    主  文
乙○○以加害生命之事，恐嚇他人致生危害於安全，累犯，處有
期徒刑月，如易科罰金，以新臺幣壹仟元折算壹日。
其餘被訴恐嚇危害安全部分無罪。
    事  實
一、乙○○有違反毒品危害防制條例、傷害、妨害公務等多項前
    科記錄，其中曾因違反毒品危害防制條例轉讓第二級毒品案
    件，經臺灣板橋地方法院以94年度訴字第108 號判處有期徒
    刑10月確定，於民國96年3 月30日縮刑期滿執行完畢，猶不
    知警惕，於97年4 月13日上午11時30分許，至花蓮縣鳳林鎮
    ○○路丙○○經營之「中興橋頭卡拉OK店」，因欲喝免費的
    酒，遭丙○○制止，而心生不滿，竟基於以加害生命之事，
    恐嚇他人致生危害於安全之犯意，持店內丙○○所有之鋸子
    1 把，架住丙○○之頸部，並恫嚇稱：「妳父給妳死」（閩
    南語發音），以此加害他人生命之事，恐嚇丙○○，使其心
    生畏懼，致生危害於安全，嗣經在場之陳聰明及丁○○制止
    ，乙○○始放下鋸子，旋即離去。
二、案經丙○○告訴花蓮縣警查局鳳林分局報告臺灣花蓮地方法
    院檢察署檢察官偵查起訴。
    理  由
壹、證據能力部分：
    按被告以外之人於審判外之言詞或書面陳述，除法律有規定
    者外，不得作為證據；被告以外之人於偵查中向檢察官所為
    之陳述，除顯有不可信之情況者外，得為證據；又被告以外
    之人於檢察事務官、司法警察官或司法警察調查中所為之陳
    述，與審判中不符時，其先後之陳述具有較可信之特別情況
    ，且為證明犯罪事實存否所必要者，得為證據；被告以外之
    人於審判外之陳述，雖不符刑事訴訟法第159條之1 至第159
    條之4 之規定，而經當事人於審判程序同意作為證據，法院
    審酌該言詞陳述或書面陳述作成時之情況，認為適當者，亦
    得為證據，刑事訴訟法第159條第1 項、第159條之1、第159
    條之2、第159條之5第1項分別定有明文。本件公訴人所引用
    做為證據之告訴人丙○○、證人陳金聰於警詢及檢察官中、
    證人丁○○於警詢中之陳述，雖屬審判外之陳述，惟被告對
    於前開證據之證據能力，表示沒有意見，均同意做為本案證
    據，本院審酌前開陳述作成時之情況，亦認適當作為證據，
    均有證據能力。
貳、有罪部分：
一、訊據被告乙○○固坦承於上揭時間至告訴人丙○○所經營之
    「中興橋頭卡拉OK店」，並曾手持丙○○店內之鋸子之事實
    ，惟矢口否認有何恐嚇犯行，辯稱：當時其與丙○○、丁○○在喝酒聊天，丁○○與丙○○在處理事情，其在協調前開
    二人之事，告訴人丙○○有喝酒，就從浴室拿鋸子出來，其
    就把鋸子搶下來，搶的過程中，可能有碰到告訴人的脖子，
    然並未架在告訴人脖子上，亦沒有講「若妳敢動就給妳死」
    云云。然查：被告確有於前揭時地，因被告欲討酒喝乙事，
    與告訴人丙○○起爭執，曾手持1 把鋸子架住告訴人丙○○
    之頸部，並稱：「妳父給妳死」（閩南語發音），使丙○○
    心生畏懼之事實，迭據告訴人丙○○於警詢及本審理中指訴
    綦詳。而被告確有拿鋸子架住告訴人丙○○之頸部等情，亦
    據證人丁○○於警詢及本院審理中、陳聰明於警詢及檢察官
    偵訊中證述屬實，前後均屬一致，互核相符，足徵告訴人丙○○指訴當非憑空捏造。被告雖辯稱其係將鋸子搶下來，搶
    的過程中可能碰到告訴人之脖子云云。惟證人丁○○於本院
    審理中結證稱被告架著告訴人丙○○脖子差不多有1 分鐘的
    時間，其有講說不要這樣做，陳聰明亦有叫被告將鋸子放下
    等語；證人陳金聰於檢察官偵訊中亦證稱因告訴人丙○○講
    話很大聲，其就跑過去看，看到被告拿鋸子架在告訴人丙○○的脖子上，其等就給他喊並阻止，然後被告就放下鋸子跑
    走等語，則被告手持鋸子架在告訴人丙○○頸部之時間既達
    1 分鐘左右，且係經在場之證人丁○○、陳聰明出聲制止始
    將鋸子放下，顯非在搶鋸子過程中誤觸告訴人丙○○頸部，
    被告前開所辯顯係避重就輕卸責之詞，被告應有在起爭執後
    ，手持鋸子架在告訴人丙○○頸部之行為。參諸被告雖辯稱
    當時其在協調丙○○與丁○○處理事情，告訴人丙○○有喝
    酒，從浴室拿鋸子出來，其就把鋸子搶走云云，然其於警詢
    中係稱其到該處要跟證人丁○○聊天，當時在座有丁○○等
    人，其等在聊天，當時告訴人丙○○說其來找碴，講起以前
    事，結果告訴人丙○○發火就進去裡面拿鐵鋸子出來，其制
    止他然後把鋸子搶過來（後又改稱其在現場沒有拿過鋸子）
    云云，則其所辯手持鋸子前所發生之事，亦非一致。況當時
    告訴人丙○○並無與證人丁○○協調事情，亦據證人丁○○
    於本院審理中結證明確，核與告訴人丙○○於本院審理中證
    述情節相符，更足徵被告前後所述不僅不一，且與告訴人及
    證人證述情節不符，所辯自難遽信，當以告訴人丙○○前後
    一致之指訴為可採。綜上所述，被告上開所辯各節，應係卸
    責之詞，並非足採，此外並有鋸子、刑案現場照片共7 幀在
    卷可稽，本件事證明確，被告犯行洵堪認定，應依法論科。
二、核被告所為，係犯刑法第305 條之恐嚇危害安全罪。其前因
    違反毒品危害防制條例轉讓第二級毒品案件，經臺灣板橋地
    方法院以94年度訴字第108 號判處有期徒刑10月確定，於96
    年3 月30日縮刑期滿執行完畢，有臺灣高等法院被告前案紀
    錄表乙紙附卷可憑，其受徒刑之執行完畢，5 年以內故意再
    犯有期徒刑以上之罪，為累犯，應依刑法第47條第1 項之規
    定加重其刑。爰審酌被告率而以手持鋸子口出惡害之言之方
    式恫嚇告訴人丙○○，使丙○○心生畏怖，致生危害於安全
    ，所生危害非輕，兼衡其犯罪之動機、目的、手段，及犯罪
    後矢口否認犯行態度不佳等一切情狀，量處如主文所示之刑
    ，並諭知易科罰金之折算標準。
參、無罪部分：
一、公訴意旨另以：被告於97年5 月8日凌晨1時許，至甲○○位
    在花蓮縣鳳林鎮○○路5 號住處，欲找戊○○，並在門外恫
    稱「戊○○你給我出來，你不出來我叫人打你」等語，又持
    木棍砸破上址窗戶（毀損部分業經告訴人撤回告訴，另為不
    受理判決），致甲○○與戊○○均心生畏怖，因認被告此部
    分行為，亦涉犯刑法第305條之恐嚇危害安全罪嫌。
二、按犯罪事實應依證據認定之，無證據不得認定犯罪事實；不
    能證明被告犯罪者，應諭知無罪之判決，刑事訴訟法第154
    條第2 項及第301條第1項，分別定有明文。次按認定不利於
    被告之事實，須依積極證據，苟積極證據不足為不利於被告
    事實之認定時，即應為有利於被告之認定，更不必有何有力
    之證據；又犯罪事實之認定，應憑真實之證據，倘證據是否
    真實尚欠明確，自難以擬制推測之方式，為其判斷之基礎；
    刑事訴訟法上證明之資料，無論為直接或間接證據，均須達
    於通常一般之人均不致有所懷疑，而得確信其為真實之程度
    ，始得據為有罪之認定，若其關於被告是否犯罪之證明未能
    達此程度，而有合理懷疑之存在，致使無從形成有罪之確信
    ，根據「罪證有疑，利於被告」之證據法則，即不得遽為不
    利被告之認定，最高法院30年上字第816 號、53年臺上字第
    656號、76年臺上字第4986號判例可資參照。
三、公訴人認被告涉有上開罪嫌，無非以告訴人甲○○之指訴、
    被害人戊○○之指述，及現場及木棍照片6 幀，為其主要論
    據。惟訊據被告堅詞否認有何此部分恐嚇危害安全犯行，辯
    稱：其雖有砸破窗戶，但並未於前開時地恫稱「戊○○你給
    我出來，你不出來我叫人打你」等語。
四、經查：
（一）告訴人甲○○雖於警詢中陳稱：被告於97年5 月8日凌晨1
      時許前來花蓮縣鳳林鎮○○路5 號住處，欲找戊○○，因
      深夜被告大叫戊○○說「戊○○你給我出來，你不出來我
      叫人來打你」等語氣，當時其跟戊○○都不敢出來，所以
      被告又持棍子砸破其家窗戶的玻璃云云，惟其以證人身分
      在本院審理中作證時則改稱：當天玻璃是砸了，但其沒有
      親眼看到被告砸，也沒有大吼大叫，亦沒聽到被告說「戊○○你給我出來，你不出來我叫人來打你」，當初在警察
      局因其聾了，自己講的胡說八道等語，即已翻異前詞，其
      指訴是否屬實，容有可疑。且證人戊○○於警詢中亦未陳
      稱被告有於前開時地恫稱「戊○○你給我出來，你不出來
      我叫人來打你」，其係稱被告經常來找其，來之前都會講
      「戊○○你給我出來，你試試看你若不出來就砸窗戶」等
      語；其於本院審理中更結證稱：被告就直接砸玻璃，其不
      知道被告有無說「戊○○你給我出來，你不出來我要砸窗
      戶」，因為當時喝很醉，且其聽不清楚；其沒有聽到被告
      是否有大叫「戊○○你給我出來，你不出來我叫人來打你
      」等語，核與告訴人甲○○於本院審理中所證情節相符，
      從而就被告是否有如公訴意旨所示向甲○○、戊○○恫稱
      「戊○○你給我出來，你不出來我叫人來打你」乙節，告
      訴人前後指訴矛盾不一，且無其他證據可資佐證，尚難僅
      憑告訴人於警詢中有瑕疵之指訴即遽認被告確有以言語恐
      嚇甲○○、戊○○之犯行。至於現場及木棍照片6 幀，僅
      能佐證被告確實持木棍砸玻璃情事，亦無從證明被告確有
      言語恐嚇告訴人甲○○、被害人戊○○。
（二）次按刑法第305 條之恐嚇罪，所稱以加害生命、身體、自
      由、名譽、財產之事，恐嚇他人者，係指以使人生畏怖心
      為目的，而通知將加惡害之旨於被害人而言，最高法院52
      年臺上字第751 號判例意旨可資參照。本件被告於前開時
      地雖曾持木棍砸毀告訴人甲○○住處之窗戶玻璃，惟並無
      證據被告確有以言語恫嚇甲○○與戊○○情事，已如前述
      ，被告砸毀窗戶玻璃後即已離去，復無證據足資認定被告
      有以加害生命、身體、自由、名譽、財產之惡害通知前開
      二人；而就被告砸毀窗戶玻璃之行為，評價上則可能僅屬
      單純毀損犯行，尚無充足證據堪以認定前開行為即屬惡害
      通知之行為，從而本院無從形成被告有此部分恐嚇危害安
      全罪有罪之確信，根據「罪證有疑，利於被告」之證據法
      則，即不得遽為不利被告之認定。綜上所述，公訴人所舉
      之證據尚不能使本院獲得被告此部分有罪之確信。此外復
      查無其他積極證據足認被告有何此部分恐嚇危害安全犯行
      。此部分既不能證明被告犯罪，自應為無罪之諭知。
據上論斷，應依刑事訴訟法第299條第1項前段、第301條第1項，
刑法第305條、第47條第1項、第41條第1項前段，刑法施行法第1
條之1第1項、第2項前段，判決如主文。
本案經檢察官羅美秀到庭執行職務。
中    華    民    國    97    年    10    月    14    日
                  刑事第四庭    法  官  張宏節
上列正本證明與原本無異。
如對本判決不服，應於送達後10日內，向本院提出上訴狀（上訴
狀應記載具體上訴理由並應抄附繕本）告訴人或被害人如對於本
判決不服者，應具備理由請求檢察官上訴，其上訴期間之計算係
以檢察官收受判決正本之日期為準。
中    華    民    國    97    年    10    月    14    日
                                書記官
附錄本判決論罪之法律條文：
中華民國刑法第305條：
（恐嚇危害安全罪）
以加害生命、身體、自由、名譽、財產之事，恐嚇他人致生危害
於安全者，處2年以下有期徒刑、拘役或3百元以下罰金。


司法院資訊處製作；財團法人民間司法改革基金會備份。
